【裁判字號】    99,交易,256
【裁判日期】    990531
【裁判案由】    過失傷害
【裁判全文】
臺灣臺北地方法院刑事判決             99年度交易字第256號
公  訴  人  臺灣臺北地方法院檢察署檢察官
被      告  乙○○
輔  佐  人  丙○○
上列被告因過失傷害案件，經檢察官提起公訴（99年度調偵字第
384號），本院判決如下：
    主  文
乙○○因過失傷害人，處拘役伍拾日，如易科罰金，以新臺幣壹
仟元折算壹日。
    事  實
一、乙○○於民國98年11月16日下午16時10分許，騎乘J7Q-389
    號機車，沿臺北市中正區○○○路由南向北行駛，行經忠孝
    東路路口時，理應注意於多車道左轉彎時，應先換入左側車
    道，且轉彎車應讓直行車先行，而依當時天候晴、路面乾燥
    、柏油路面無缺陷及障礙物、視距良好，並無不能注意之情
    事，竟疏未注意，於行進至前揭交叉路口時，竟自最右側車
    道貿然左轉，適有與之同向行駛於左後方由甲○○騎乘
    EER-10 6號機車駛來，乙○○所騎乘機車之左側車身與甲○
    ○所騎乘機車之右前車頭與前車燈發生碰撞，甲○○因而人
    車倒地，並受有左膝挫傷、右下肢擦傷合併感染之傷害。
二、案經甲○○訴由臺北市政府警察局中正第一分局報請臺灣臺
    北地方法院檢察署檢察官偵查起訴。
    理  由
壹、程序部分：
一、被告乙○○於警、偵訊之供述，非出於強暴、脅迫、利誘、
    詐欺、疲勞訊問、違法羈押或其他不正方法取得，依刑事訴
    訟法第156條第1項、第158條之2得採為證據。
二、證人甲○○於本院具結之證據，與其分別於警、偵訊（具結
    ）之供述大致相符，渠等所供自得採為證據。
三、按被告以外之人於審判外之陳述，雖不符前4條之規定，而
    經當事人於審判程序同意做為證據，法院審酌該言詞陳述或
    書面陳述作成時之情況，認為適當者，亦得為證據。當事人
    、代理人或辯護人於法院調查證據時，知有第159條第1項不
    得為證據之情形，而未於言詞辯論終結前聲明異議者，視為
    有前項之同意，為刑事訴訟法第159條之5所明定。證人甲○
    ○於警、偵訊之供、證述，被告於審判期日均表示無意見，
    上開證人於警訊之供述本院認為適當，依上述規定，得為證
    據；渠於偵查中之證述，核無顯不可信之情況，依同法第
    159條之1第2項得為證據。
四、後列非供述證據，均非違法取得之證據，且或係從事業務之
    人於業務上製作之證明文書、記錄文書，核無顯不可信情況
    ，故依同法第158條之4反面解釋、第159條之4第2款得為證
    據。
貳、實體部分：
一、訊據被告固坦承有於上揭時、地與告訴人甲○○發生車禍之
    事實，惟矢口否認有何過失傷害犯行，辯稱：那條路是單行
    道，伊看到有人直接左轉，所以伊認為可以直接轉，當時伊
    打左轉方向燈看左方後照鏡看到告訴人行駛之機車，車速很
    快自伊左後方撞過來，係對方車速過快，未保持安全距離云
    云。經查：
（一）被告於上揭時間駕駛車號J7Q-389號機車，沿臺北市中山
      區○○○路由南往北方向之最右側車道行駛，行經忠孝東
      路路口處，欲左轉時，適有由告訴人甲○○所騎乘車號
      EER-106號輕型機車，自左後方內側車道行駛接近而來，2
      車發生碰撞事故，告訴人甲○○因而人車倒地，並受有左
      膝挫傷、右下肢擦傷合併感染之傷害等情，業經證人即告
      訴人甲○○迭於警詢、偵查及本院審理中均證述明確，復
      有卷附道路交通事故現場圖1紙、道路交通事故補充資料
      表1份、交通事故談話紀錄表2份、道路交通事故調查報告
      表(一)、(二)各1份、車禍現場與車損照片7幀、馬偕紀念醫院
      （臺北院區）診斷證明書2紙、天心中醫醫院診斷證明書1
      紙可資佐證，被告對於所駕車輛與告訴人所駕機車發生碰
      撞肇事等情，亦坦承在卷，上開事實自堪認定。
（二）雖被告以前揭情詞置辯，惟依證人即告訴人甲○○迭於偵
      查及本院審理時結證稱：「我當時行駛在杭州南路上，我
      行駛在最左邊車道，我的車道可以直行也可以左轉，到忠
      孝東路口時，被告的機車突然左轉，我的車頭與被告的左
      側發生碰撞，我的車速只有30。」、「我騎在杭州南路，
      有三個車道，是單行道，我騎在事故現場圖的編號1的車
      道，要往火車站方向，被告騎乘的車道是可以直行及左轉
      ，是事故現場圖的編號3，中間跟我還有隔一個車道，然
      後我要經過忠孝東路及杭州南路的十字路口直行，被告要
      左轉忠孝東路，忽然被告要往火車站的方向左轉過來，我
      煞車不及，我的機車車頭撞到被告的機車左後方，現場圖
      上所畫的B車位置就是兩車當時撞擊的位置。」等語（參
      偵查卷第35頁、本院99年5月17日審判筆錄第3頁）屬實，
      並有道路交通事故現場圖附卷可憑，且按在多車道左轉彎
      時，應先駛入內側車道，此為一般駕駛人均能認知，查被
      告於警詢時亦坦稱：「我駕J7Q-389重機車沿杭州南路南
      向北行駛第3車道（即外側車道）緣為進入路口欲左轉忠
      孝東路，... 」等語，有臺北市政府警察局中正分局交通
      分隊乙○○交通事故談話紀錄表在卷可稽，並經輔佐人於
      本院審理時坦稱被告左轉有疏忽等語（參本院99年5月17
      日審判筆錄第6頁），是被告確有在多車道左轉彎，不先
      駛入內側車道之違規行為；參以本件道路交通事故肇事原
      因為被告在多車道左轉彎不先駛入左側車道，亦有臺北市
      政府警察局交通警察大隊道路交通事故初步分析研判表在
      卷可憑。按汽機車左轉彎時，應距交叉路口30公尺前換入
      內側車道或左轉車道行至交叉路口中心處左轉；又轉彎車
      應讓直行車先行，道路交通安全規則第102條第1項第5款
      、第7款分別定有明文。本件被告騎機車左轉，應遵守並
      注意上開道路交通安全規則之規定，其於欲左轉彎時，對
      其未先駛入內側車道之行為將影響道路交通安全，並能肇
      致事故發生等情，亦有預見可能性，且依當時為天候晴、
      日間有自然光線、視距良好等狀況，並無不能注意情事，
      卻仍恣意自外側車道切入而欲左轉，其有過失至明。
（三）綜上所述，被告上開所辯，顯係卸責之詞，不足採信，本
      件事證明確，被告犯行堪以認定，應依法論科。
二、核被告所為，係犯刑法第284條第1項前段之過失傷害罪。被
    告雖於案發後留在現場，於警方人員到達時承認其為車禍之
    當事人，有道路交通事故肇事人自首情形紀錄表在卷可稽，
    然被告始終否認過失傷害犯行，是其所為尚難認有自首犯罪
    接受裁判之情，不得減輕其刑，併予說明。爰審酌被告並無
    前科，無不良素行。犯罪後猶否認犯行，實屬非是，及參以
    被告之過失程度、告訴人甲○○所受傷勢，迄今因賠償金額
    差距而無法達成和解等一切情狀，量處如主文所示之刑，並
    諭知易科罰金之折算標準。
參、據上論斷，依刑事訴訟法第299條第1項前段，刑法第284條
    第1項前段、第41條第1項前段，刑法施行法第1條之1，判決
    處刑如主文。
本案經檢察官蔡甄漪到庭執行職務。
中    華    民    國    99    年    5     月    31    日
                  刑事第十二庭  法  官  曾正龍
上正本證明與原本無異。
如不服本判決應於收受送達後10日內向本院提出上訴書狀，並應
敘述具體理由；其未敘述上訴理由者，應於上訴期間屆滿後20日
內向本院補提理由書（均須按他造當事人之人數附繕本）「切勿
逕送上級法院」。告訴人或被害人如對於本判決不服者，應具備
理由請求檢察官上訴，其上訴期間之計算係以檢察官收受判決正
本之日期為準。
                                書記官  彭自青
中    華    民    國    99    年    5     月    31    日
附錄本案論罪科刑法條全文：
中華民國刑法第284條
因過失傷害人者，處6月以下有期徒刑、拘役或5百元以下罰金，
致重傷者，處1年以下有期徒刑、拘役或5百元以下罰金。
從事業務之人，因業務上之過失傷害人者，處1年以下有期徒刑
、拘役或1千元以下罰金，致重傷者，處3年以下有期徒刑、拘役
或2千元以下罰金。

司法院資訊處製作；財團法人民間司法改革基金會備份。
